臺灣高等法院臺中分院民事判決
                                     110年度上易字第85號
上訴人即附  
帶被上訴人  李政輝

被上訴人即
附帶上訴人  陳語蕎(即陳玉音)    

上列當事人間請求損害賠償事件，上訴人對於中華民國109年12
月4日臺灣臺中地方法院109年度訴字第2715號第一審判決提起上
訴，被上訴人為附帶上訴，本院於民國110年3月30日言詞辯論終
結，判決如下：
    主      文
上訴及附帶上訴均駁回。
第二審訴訟費用關於上訴部分，由上訴人負擔；關於附帶上訴部
分，由被上訴人負擔。
    事實及理由
一、被上訴人即附帶上訴人陳語蕎(下稱陳語蕎)主張：
  ㈠兩造於民國108年10月間透過網路交友軟體「Tinder」結識，
    於108年10月26日相約見面，並至上訴人即附帶被上訴人李
    政輝(下稱李政輝)之住處發生性關係。詎陳語蕎當天離開李
    政輝住處後，李政輝竟懷疑陳語蕎竊取伊置放於住處現金，
    且於同日晚間21時54分許，以「リー．ホイ灰」之帳號登入臉書
    社群網站，並在「龍井94狂」、「臺中南屯區大小事」、「
    大臺中生活圈」、「臺中人聊天室」及「臺中大里聊天室」
    等社團(下稱網路社團)內，刊登文章並附上陳語蕎之照片，
    誣指陳語蕎係竊賊；復將此事告知東森新聞記者，致記者製
    作新聞公開播送，造成陳語蕎之名譽受損。爰依侵權行為之
    規定，請求李政輝賠償新臺幣(下同)65萬元慰撫金。
  ㈡聲明：
    ⒈李政輝應給付陳語蕎65萬元，及自起訴狀繕本送達翌日起
      至清償日止，按年息5%計算之利息。
    ⒉願供擔保，請准宣告假執行。
二、李政輝則以：
  ㈠事發當天，因陳語蕎表示欲至李政輝家中居住，李政輝乃將
    住處鑰匙交付陳語蕎，由陳語蕎先行前往，俟李政輝下班返
    家，兩造即於上開住處發生性關係。惟陳語蕎離開後，李政
    輝始發現置放於住處之現金短少近1萬元，且遭陳語蕎封鎖
    帳號，李政輝因合理懷疑遭陳語蕎竊取現金，即前往警局備
    案。
  ㈡李政輝為協尋陳語蕎出面，乃於網路社團張貼文章，並將此
    事告知記者友人，李政輝當時僅和記者提及日後未敢再讓陌
    生人借住家中，並未要求記者製播新聞報導。陳語蕎得知李
    政輝在網路社團張貼文章，即解除對李政輝之封鎖，兩造取
    得聯繫後，李政輝隨即移除所有貼文，並無貶損其名譽之惡
    意，陳語蕎之請求並無理由。
三、原審為陳語蕎一部敗訴、一部勝訴之判決，即判命李政輝應
    給付陳語蕎5萬元，及自109年8月28日起至清償日止，加計
    法定遲延利息，並諭知陳語蕎得假執行，李政輝以5萬元供
    擔保後得免假執行，另駁回陳語蕎其餘之訴及假執行之聲請
    。李政輝就其敗訴部分聲明不服，其上訴聲明：㈠原判決不
    利於李政輝部分廢棄。㈡上開廢棄部分，陳語蕎在第一審之
    訴及假執行之聲請均駁回。陳語蕎之答辯聲明：上訴駁回。
    另陳語蕎就其敗訴部分之其中一部分聲明不服，其附帶上訴
    聲明：㈠原判決關於駁回其後開第二項之訴部分廢棄。㈡上開
    廢棄部分，李政輝應再給付陳語蕎25萬元，及自109年8月28
    日起至清償日止，按年息5%計算之利息。李政輝之答辯聲明
    ：附帶上訴駁回。
四、本件經依民事訴訟法第463條準用同法第270條之1第1項第3
    款規定，整理並協議簡化爭點如後：
  ㈠不爭執事項
    ⒈兩造於108年10月間透過網路交友軟體「Tinder」結識後，
      即於108年10月26日相約見面，並至李政輝之住處發生性
      關係。
    ⒉李政輝於108年10月26日下午5點55分許與東森新聞記者聯
      繫，雙方Line之對話內容截圖顯示：「(陳語蕎正面大頭
      照相片)李政輝：我錢都放在後背包。記者：偷你當天賺
      的錢嗎。李政輝：偷零佣金。她應該直接拿一疊走。記者
      ：那滿賤的耶。」（見原審卷第71頁）。
    ⒊李政輝於108年10月26日21時54分許，以「リー．ホイ灰」之帳
      號登入臉書社群網站，並在「龍井94狂」、「臺中南屯區
      大小事」、「大臺中生活圈」、「臺中人聊天室」及「臺
      中大里聊天室」等社團內，刊登「這個人住龍井，是個小
      偷，LINE暱稱Yu，其他暱稱Yu Yin，如果妳是她朋友請她
      來跟我聯絡0000000000，相關影片、畫面我已經傳給東森
      記者了，也去警局備案了，不要以為line封鎖、好友刪掉
      我就找不到妳，科學力量不要小看，三天內沒主動找我聯
      絡就會讓妳在新聞上出現。(文章下方張貼陳語蕎相片，
      分別為翻貼監視器之陳語蕎正面上半身、大頭照近拍之照
      片畫面3幀及陳語蕎生活照2幀)」（原審卷第21～23頁）。
    ⒋事後發，陳語蕎即封鎖李政輝之帳號，於108年10月27日凌
      晨0時19分一度解鎖，雙方之對話內容詳如原審卷第65頁
      。
    ⒌臺中市政府警察局第六分局西屯派出所108年10月27日凌晨
      0時～2時許，員警吳政欣於工作紀錄簿記載「返所處理一
      件為民服務，主要事情為網友進入其房間未經同意拿取其
      包包內的錢，故至派出所詢問警方後續處理相關事宜，與
      報案人李政輝溝通了解後其表示暫不提告，向當事人解釋
      告知其權益後登記備查。」（原審卷第186頁）。
    ⒍東森新聞108年10月27日17時50分製播之新聞畫面，有「獨
      家好心借住引賊入室？(畫面為監視器翻拍女子背影).. .
      氣！好心借住反受害，逢甲小吃店老闆控女友人偷萬元. 
      ..沒想到竟引賊入室...被害老闆下班回家上廁所，控女
      友人趁機亂翻包偷錢...說要住，突然說她要回家了...陳
      稚暉金哲生台中報導」等文字(原審卷第109～123頁)。
    ⒎李政輝為大學畢業，從事服務業，月收入約5、6萬元、未
      婚；陳語蕎為大學畢業，有會計師執照，任會計主管，月
      收入約6萬元，未婚。
    ⒏李政輝因妨害名譽案件，經原法院108年度易字第3919號、
      本院109年度上易字第476號判決無罪確定在案。
  ㈡本件爭點：
    ⒈李政輝將系爭事件於臉書網路社團公佈或訴諸媒體之行為
      ，是否侵害陳語蕎之人格權(名譽)？
    ⒉陳語蕎依侵權行為之法律關係，請求李政輝賠償非財產上
      之損害，有無理由？
五、得心證之理由：
  ㈠李政輝有侵害陳語蕎人格權之行為：
    ⒈依前述李政輝於網路社團之貼文內容，已足認定李政輝係
      以公開貼文之方式，片面認定陳語蕎為竊賊，並且將陳語
      蕎之個人資料公諸於世。另上開新聞報導畫面亦以「引賊
      入室」之標題作為報導主軸，再觀諸李政輝與新聞記者間
      之對話內容，益證李政輝向記者提供資訊時，其主觀上已
      認定李語蕎為竊賊。
    ⒉李政輝固辯稱係因合理懷疑陳語蕎竊取現金，且陳語蕎事
      後失聯，始張貼文章，意在協尋其出面，伊事後亦前往警
      局備案，並無貶損陳語蕎名譽之惡意等語。惟查：
      ⑴檢視臺中市政府警察局第六分局之備案紀錄，李政輝前
        往備案之時間是108年10月27日凌晨0時～2時之間，係在
        伊於網路社團揭露此事及聯繫新聞記者之後。換言之，
        李政輝在尋求公權力機關介入調查之前，即有未經查證
        而依其主觀之認定，率將此事件公諸於世之行為。
      ⑵另依兩造事後之對話可知，李政輝曾向陳語蕎表示會將
        包包、皮包送採指紋鑑定(原審卷第65頁)，且事實上李
        政輝事後亦確實前往警局備案，由此可知，李政輝並非
        毫無查明此事件之合法途徑。其捨此不為，在未經查證
        之前，即依其主觀認知，藉由網路媒體公審方式揭露此
        事，並將上情告知新聞記者以之製播新聞，難認無惡意
        可言。
    ⒊按名譽有無受損害，應以社會上對個人評價是否貶損作為
      判斷之依據，苟其行為足以使他人在社會上之評價受到貶
      損，不論其為故意或過失，均可構成侵權行為，其行為不
      以廣佈於社會為必要，僅使第三人知悉其事，亦足當之（
      最高法院90年台上字第646號裁判意旨參照）。次按名譽
      為人在社會上享有一般人對此品德，聲望或信譽等所加之
      評價，是屬於一個人在社會上所受之價值判斷，因此名譽
      有無受損害，應以社會上對其評價是否貶損為斷（最高法
      院90年台上字第1814號判決意旨可資參照）。查，李政輝
      於網路社團之貼文，已明確使用「這個人住龍井，是個小
      偷」之用語，並且附上陳語蕎之相片；另新聞報導之內容
      ，亦使用「引賊入室」、「趁機亂翻包偷錢」等負面用語
      。茲網路平台乃現代生活之重要傳遞資訊媒介，媒體力量
      更係無遠弗屆，李政輝之行為，足以致使陳語蕎招致眾多
      網友在貼文下方議論，無異形同網路公審，已足使陳語蕎
      之人格在社會上之評價受到貶損，參照上開說明，陳語蕎
      之名譽確有受到損害，已堪認定。
  ㈡按因故意或過失，不法侵害他人之權利者，負損害賠償責任
    。又不法侵害他人之身體、健康、名譽、自由、信用、隱私
    、貞操，或不法侵害其他人格法益而情節重大者，被害人雖
    非財產上之損害，亦得請求賠償相當之金額。民法第184條
    第1項前段、第195條第1項分別定有明文。李政輝之行為既
    該當於故意侵害陳語蕎名譽之侵權行為，則陳語蕎就此非財
    產上之損害，自得請求李政輝賠償相當之金額。
  ㈢按慰撫金之賠償須以人格權遭遇侵害，使精神上受有痛苦為
    必要，其核給之標準固與財產上損害之計算不同，然非不可
    斟酌雙方身分資力與加害程度，及其他各種情形核定相當之
    數額。又按以人格權遭遇侵害，受有精神上之痛苦，而請求
    慰藉金之賠償，其核給之標準，須斟酌雙方之身分、資力與
    加害程度及其他各種情形核定相當之數額。且所謂「相當」
    ，應以實際加害情形與其名譽影響是否重大及被害人之身分
    、地位與加害人之經濟情況等關係定之(最高法院51年台上
    字第223號裁判意旨、86年度台上字第3537號判決要旨參照
    ）。本院審酌兩造所分別陳報之教育程度、婚姻狀態、所從
    事之工作性質、收入情況及原審依職權所調閱之兩造最近一
    年之財產所得資料，另再參酌本事件發生之經過、兩造原本
    交往之關係、本件侵權行為之手段、情節及造成陳語蕎精神
    上痛苦之程度，及兩造之身分、地位、經濟狀況，以及李政
    輝事後已撤下貼文(陳語蕎對此並未爭執)等一切情狀，認為
    陳語蕎請求賠償精神慰撫金，應以5萬元為適當。
  ㈣按負損害賠償責任者，除法律另有規定或契約另有訂定外，
    應回他方損害發生前之原狀；因回復原狀而應給付金錢者，
    自損害發生時起，加給利息；又應付利息之債務，其利率未
    經約定，亦無法律可據者，週年利率為5%，民法第213條第1
    項、第2項、第203條分別定有明文。從而，陳語蕎併請求加
    計自起訴狀繕本送達翌日即109年8月28日（於109年8月27日
    送達，送達證書見原審卷第43頁）起至清償日止，按年息5%
    算之法定遲延利息，亦應予准許。
六、綜上所述，陳語蕎依侵權行為之規定，請求李政輝給付5萬
    元及自109年8月28日起至清償日止，按年息5%計算之利息部
    分，為有理由，應予准許，逾此部分之請求，為無理由，不
    應准許。原審就上開不應准許部分，駁回陳語蕎之請求及假
    執行之聲請；及就上開應准許部分，為李政輝敗訴之判決，
    並為供擔保得、免假執行之諭知，均無不合。李政輝、陳語
    蕎就其敗訴部分分別提起上訴及附帶上訴，均指摘原判決不
    利己之部分不當，求予廢棄改判，為無理由，兩造之上訴及
    附帶上訴均應駁回。
七、本件事證已臻明確，兩造其餘之攻擊或防禦方法及所用之證
    據，經本院斟酌後，認為均不足以影響本判決之結果，爰不
    逐一論列，附此敘明。
八、據上論結，本件上訴及附帶上訴，均為無理由，爰判決如主
    文。
中　　華　　民　　國 　110　　年　 　4　　月　　13　　日
         　　　　民事第七庭    審判長法　官  王  銘
　　　　                 　　　　    法　官  張國華
　　　　　　　　                     法　官  高英賓

正本係照原本作成。
不得上訴。
　　　　　　　　                     書記官  吳伊婷

中　　華　　民　　國　　110 　年　　4 　　月　　13　　日